【裁判字號】    89,交訴,70
【裁判日期】    900301
【裁判案由】    過失致死
【裁判全文】
臺灣宜蘭地方法院刑事判決                          八十九年度交訴字第七號
    公  訴  人  臺灣宜蘭地方法院檢察署檢察官
    被      告  丙○○
右列被告因過失致死案件，經檢察官提起公訴 (八十九年度偵字第一八一九號)，本院
判決如左：
    主  文
丙○○從事業務之人，因業務上之過失致人於死，處有期徒刑陸月，如易科罰金，以
參佰元折算壹日。
    事  實
一、丙○○係臺灣通運倉儲股份有限公司之司機，以開車為其業務，係從事駕駛業務
    之人，於民國八十九年三月九日上午，駕駛車號ＧＵ－六一二號之營業用大貨車
    ，沿宜蘭縣蘇澳鎮○○路由南方澳往羅東方向行駛，於上午七時五十分許，行經
    蘇澳鎮○○路七十八號前，本應注意駕駛人駕駛汽車，應注意兩車併行之間隔，
    並隨時採取必要之安全措施，而依當時為天雨路面濕潤、該路段因有便利商店營
    業，有不少臨停之車輛，惟有自然光線、路面無障礙或缺陷，並無完全不能注意
 之情形，竟疏未注意，未保持安全距離，而與同向右方由呂林美雪所騎乘之車號
    ＲＤＮ－六八０號輕型機車發生擦撞，呂林美雪因而受有胸部內出血等傷害，於
    送醫後至同日上午八時三十分許不治死亡。而丙○○於肇事後，有偵查犯罪職務
    之公務員發覺其犯罪前，向警員乙○○承認為肇事者而自首，並表示願意接受裁
    判。
二、案經宜蘭縣警察局蘇澳分局報請臺灣宜蘭地方法院檢察署檢察官相驗簽分偵查後
    起訴。
    理  由
一、訊之被告丙○○固坦承於右揭時地因駕車致呂林美雪死亡之事實，惟辯稱：「當
    天我沒有看到被害人的車，我已經過了紅綠燈了，好像有東西碰到我的車右後側
    ....」等語。經查：
（一）被害人所騎乘之機車擋風玻璃上半破裂、擋風玻璃上方有刮痕、車頭前方擋泥
      板有刮痕有疑似輪胎痕、另安全帽有刮痕。而被告所駕車輛右側護欄之油箱邊
      及後段部分均有擦痕，有警方所攝之現場照片在卷可稽，可知被告與被害人二
      車擦撞位置應為被告車右後側與被害人車頭前方。又稽之證人即被害人家屬甲
      ○○於警訊中證稱呂林美雪應係由南方澳往羅東方向行駛，要回家途中等語，
      及現場之道路交通事故調查報告表及事故現場圖所示呂林美雪之機車左倒於被
      告所駕車輛右後側，機車倒地位置南向留有三公尺長刮痕等情，可知被告與被
      害人二車應係於同向行駛之情形下發生擦撞。被告丙○○於偵查中供稱：「..
      .. 之前在我前方並沒有該人騎機車，我也沒有注意到旁邊有該部車。況當時
      天雨，照後鏡也看不清楚... 」等語。車禍發生當時氣候為雨天，路面濕潤，
      有前揭之道路交通事故調查報告表可參，然被告所駕營業用大貨車屬大型車輛
      ，又於雨天濕滑路面行駛，自應更為提高注意程度，注意大貨車左右側之其他
      車輛之併行間隔，被告疏未注意顯有過失。
（二）證人即現場處理警員乙○○到庭證稱：「那裡的路口本身流動量就很大，我到
      現場時路邊停有很多很多機車，是我到才趕走的，因為那裡有一個便利商店，
      所以早上會有很多車停在那裡。」等語，可知肇事時地為上午七、八時之交通
      尖峰時段，且因有便利商店位在該處，致交通流量甚大，並有許多臨停車輛影
      響慢車道之行車空間，致使被害人騎乘機車勢需行駛至快車道直行，是臨停於
      路口之車輛，與被告行車未注意與併行之車輛保持間隔均為本件車禍發生之原
      因之一。惟縱令如此，仍不能解免被告之過失責任。
（三）被害人呂林美雪因本件車禍受傷死亡，亦經臺灣宜蘭地方法院檢察署檢察官督
      同法醫相驗屬實，製有勘驗筆錄、相驗屍體證明書、驗斷書等在卷可憑；按道
      路交通安全規則第九十四條第三項規定，汽車行駛時，駕駛人應注意車前狀況
      及兩車併行之間隔，並隨時採取必要之安全措施。被告駕車應注意上述規定，
      且依當時情形為天雨路面濕潤、該路段因有便利商店營業，有不少臨停之車輛
      ，惟有自然光線、路面無障礙或缺陷，並無完全不能注意之情形，竟疏未注意
      ，未保持安全距離，而與同向右方由呂林美雪所騎乘之機車發生擦撞，肇事致
      被害人死亡，其有過失至明，且與被害人死亡結果有因果關係，本件車禍經送
      台灣省基宜車輛事故鑑定委員會鑑定結果及台灣省車輛行車事故覆議鑑定委員
      會覆議結果，均認定被告所駕之車輛未注意安全間隔，對本件車禍有過失，有
      二次鑑定意見書各一紙在卷可考。事證明確，被告犯行足堪認定。
（四）末查，依現場照片觀之，被害人之機車倒地位置南向路邊停有一輛逆向停置之
      白色自小客車（車號ＩＴ－九七七五號），該車已影響到慢車道行駛空間等情
      ，因該照片為證人乙○○所攝，其係於車禍發生後始至現場拍照存證，是無法
      推知該自小客車係於車禍發生時即已停置該處，或於事後才停置該處。且證人
      即該車車主林昌湖於本院調查時證稱他與被告同屬台灣通運倉儲股份有限公司
      ，他是於車禍發生後，為協助處理現場時才將自小客車臨停於該處等語，從而
      本件車禍是否因證人林昌湖逆向停置影響慢車道行駛空間，而與本件有因果關
      係尚難證明，附此敘明。
二、核被告係以駕車為業務之人，所為係犯刑法第二百七十六條第二項之業務過失致
    人於死罪。另查，被告於肇事後，向現瑒處理警員乙○○承認肇車並表示願意接
    受裁判，業經證人乙○○、消防隊員翁樸彬於本院調查時證述在卷，並有宜蘭縣
    警察局蘇澳分局蘇澳派出所工作紀錄簿、救護紀錄各一紙在卷可參，爰依刑法第
    六十二條前段規定減輕其刑。爰審酌被告之過失情節與肇事現場臨時停車車輛過
    多影響行駛空間二者共負肇事原因之過失程度、未與被害人家屬達成和解，犯罪
    後態度等一切情狀，量處如主文所示之刑。又九十年一月四日修正並經總統於同
    年一月十日公佈之刑法第四十一條規定：「犯最重本刑為五年以下有期徒刑之罪
    ，而受六月以下有期徒刑或拘役之宣告，因身體、教育、職業或家庭之關係或因
    其他正當事由，執行顯有困難者，得以一元以上三元以下折算一日，易科罰金。
    但因確定不執行所宣告之刑，難收矯正之效或難以維持法秩序者，不在此限。」
    ，本件被告所犯之罪，為五年以下有期徒刑之罪，與前開修正後刑法第四十一條
    易科罰金之規定相符，相較於修正前之規定，依刑法第二條第一項前段規定，自
    應適用最有利於行為人之法律即修正後之規定併予諭知易科罰金之折算標準。
據上論斷，應依刑事訴訟法第二百九十九條第一項前段、刑法第二百七十六條第二項
、第六十二條前段、第二條第一項前段、第四十一條，罰金罰鍰提高標準條例第一條
前段、第二條，判決如主文。
本案經檢察官林慧到庭執行職務。
中    華    民    國      九  十      年      三      月      一        日
                                  臺灣宜蘭地方法院交通法庭
                                       法  官  郭  淑  珍
右正本證明與原本無異。
如不服本判決，應於判決送達後十日內向本院提出上訴狀( 應附繕本 )
                                       書記官  陳  淑  宜
中    華    民    國      九  十      年      三      月  八        日
附錄法條：
刑法第二百七十六條第二項
從事業務之人，因業務上之過失犯前項之罪者，處五年以下有期徒刑或拘役，得併科
三千元以下罰金。


司法院資訊處製作；財團法人民間司法改革基金會備份。
